【裁判字號】    89,上訴,373
【裁判日期】    890601
【裁判案由】    違反電信法等
【裁判全文】
臺灣高等法院臺南分院刑事判決              八十九年度上訴字第三七三號    Ｇ
      上  訴  人  臺灣雲林地方法院檢察署檢察官
      上  訴  人
      即  被  告  甲  ○  ○
      被      告  乙  ○  ○
右上訴人等因被告違反電信法案件，不服臺灣雲林地方法院八十八年度訴字第四一五
號中華民國八十九年一月十九日第一審判決（起訴案號：臺灣雲林地方法院檢察署八
十八年度偵字第四九六八號），提起上訴，本院判決如左：
      主      文
原判決關於甲○○、乙○○連續行使偽造私文書部分撤銷。
甲○○連續行使偽造私文書，足以生損害於他人，處有期徒刑參月。
乙○○幫助連續行使偽造私文書，足以生損害於他人，累犯，處有期徒刑貳月。
其他上訴駁回。
      事      實
一、乙○○前因犯肅清煙毒條例案件，經法院判處有期徒刑三年二月，於民國（下同
    ）八十三年九月二十七日假釋出獄，八十五年三月三日假釋期滿執行完畢，復於
    八十七年六月十七日因施用毒品經原審法院裁定送至台灣雲林看守所附設勒戒所
    觀察勒戒。甲○○則因違反肅清煙毒條例等案件，經法院判處有期徒刑入監服刑
    ，於八十七年六月二十三日假釋出獄。甲○○回到雲林縣虎尾鎮○○路八一號住
    處後，發現其兄乙○○房間內有支大哥大行動電話，遂於八十七年七月某日至台
    灣雲林看守所探視乙○○，並詢問乙○○該行動電話可否使用，乙○○明知該行
    動電話係其友陳山田所放置不取回之內經他人以電磁方式，盜拷燒錄有他人合法
    申請使用之外碼序號之俗稱「王八機」，竟基於幫助之犯意，告知甲○○可以使
    用該行動電話，而予甲○○使用該行動電話之精神上幫助，甲○○明知該行動電
    話係「王八機」，竟基於意圖為自己不法利益之概括犯意，自前往探視乙○○後
    之同年七月某日起至同年八月三十一日止，在其上開住處及不詳地點，連續行使
    上開偽造之行動電話機具之外碼序號而盜用之與外人聯絡，所聯絡之電話分別為
    ：（０７）0000000、（０９４９）９８４５２８、（０９３１）８１２
    ３１０、（０５）0000000、（０９３２）６９２６２８、（０９３２）
    ７４９１７７、（０５）0000000等號碼，盜用該電話計有九百四十四次
    ，分別使中華電信股份有限公司（下稱中華電信公司）行動電話之通信系統陷於
    錯誤，對於非客戶之甲○○提供服務，使其獲得免付電話費之財產上不法利益，
    足生損害於中華電信公司及合法申請使用人蕭志明之權益。其後該王八機因損壞
    經甲○○丟棄。嗣於八十七年十一月二十一日該行動電話內碼號碼為（０９０）
    ５０１６０６之合法使用人蕭志明向中華電信公司中區分公司申告被盜用情形，
    經警循線查獲上情。
二、案經交通部電信總局函送臺灣雲林地方法院檢察署檢察官偵查起訴。
      理      由
甲、有罪部分：
一、訊據上訴人即被告甲○○固坦承於右開時間及在其右開住處使用上開行動電話，
    後因損壞將之丟棄等事實，惟矢口否認有何犯行，辯稱：於使用之時不知該行動
    電話係王八機云云。訊據被告乙○○亦坦承於右開時地有告知被告乙○○該行動
    電話可以打，惟亦矢口否認有何犯行，辯稱：該行動電話係陳山田交給伊，伊不
    知道係王八機云云。然查：
（一）上開行動電話係王八機之事實，業據證人陳山田即持該行動電話至被告乙○○
      住處放置之人結證無誤，而被告乙○○並自承：伊知道該行動電話內並非空號
      ，否則伊早就將之丟棄，且伊因懷疑該行動電話有問題，所以才打電話叫陳山
      田將之取回等語明確，而該行動電話係在八十七年五月底，由陳山田帶至被告
      乙○○家中放置不用而不將之取回之情，亦為證人陳山田證述屬實，核與被告
      乙○○所供相符，可見被告乙○○於當時早知該行動電話係屬王八機無誤，而
      該王八機於八十七年六月二十三日被告甲○○出獄返家後，係放在被告乙○○
      之房間內，被告乙○○則業於同年六月十七日因施用毒品經原審裁定送台灣雲
      林看守所附設勒戒處所施以觀察勒戒等情，為被告二人所自承，並經證人顏秀
      英即被告之母於警訊中證實該電話係放在被告乙○○房間內無誤，並有台灣雲
      林地方法院檢察署刑案資料查註紀錄表在卷可稽。，從而被告甲○○在未碰見
      其兄乙○○之前，亦於庭訊中自承伊認為該王八機為被告乙○○所有，並於出
      獄後約半個月即八十七年七月間至監所探視被告乙○○，詢問該電話可否使用
      等情明確，則被告乙○○明知該行動電話係王八機，亦明知被告甲○○要用，
      且亦知道該行動電話係陳山田留在伊處未取回，竟仍同意被告甲○○使用，其
      已予被告甲○○精神上之助力，應無疑義。至證人陳山田於原審八十九年一月
      十三日審理時證稱：伊並未告訴被告乙○○該手機係王八機云云，惟從事後陳
      山田經被告乙○○聯絡取回該電話後仍不取回一節觀之，顯然雙方均知該行動
      電話係王八機無疑，是上開證詞顯係迴護被告乙○○之詞，要無可採。
（二）被告甲○○於八十七年八月後曾告訴侯明賓其當時係以王八機之行動電話與侯
      明賓聯絡，而證人侯明賓之行動電話係（０９３２）６９２６２８，並於八十
      七年七月份與被告甲○○通話達九十九次等情，為證人侯明賓供明在卷，核與
      被告所供相符，並有被盜用行動電話之通聯紀錄在卷足參，足認被告甲○○自
      前往探視乙○○後於使用該王八機時，已明知其內號碼係經偽造。另外，被告
      甲○○前去探視被告乙○○時，不可能只詢問該電話可否使用，蓋此一定又牽
      涉電話費用由何人負擔一事，此節被告二人均不可能置之不理，故在會客當時
      ，被告乙○○當已告知該機具係屬王八機而不用付費，應可斷定。又被告甲○
      ○於出獄後至今並無經濟來源，然卻於前後二月間即盜用行動電話達九百四十
      四次，有該行動電話八十七年七月份及八月份之通聯紀錄附卷足憑，並為被告
      甲○○所自承，則被告如此恣意盜用該行動電話，足可斷定其知該電話不用其
      本人或家人付費。被告乙○○供稱其未告訴被告甲○○該行動電話係王八機云
      云，亦屬不實。此外，證人顏秀英於警訊中業已明證該電話係被告甲○○在使
      用等語，被害人蕭志明於警訊中指訴其合法使用之行動電話遭盜用之情形，證
      人王嘉賢即本案承辦警員到庭指陳被害人申告被盜打行動電話之時間屬實，並
      有行動電話被盜用申報書、申告聯單、檢舉行動電話盜拷案件附件資料、戶籍
      登記簿謄本、假釋出獄證明書、本院被告全國前案紀錄表在卷可徵，事證明確
      ，被告二人所辯顯均係卸責之詞，不足為信，其犯行均堪以認定。
二、核被告甲○○所為，係犯刑法第二百十六條、第二百十條之罪及電信法第五十六
    條第一項之罪。被告乙○○所為，係犯幫助被告甲○○犯上開罪行之幫助犯。被
    告二人犯罪後電信法第五十六條第一項業已修正，比較新舊法以舊法對被告較有
    利，自應適用行為時之法律。按行動電話外碼序號，係屬輸入在行動電話機具之
    電腦電磁紀錄內，供行動電話通信業者之電腦網路交換控制中心比對查核，以決
    定是否准許該手機使用者通信之用，其合於永續狀態中表示一定用意證明之刑法
    文書概念，自屬刑法第二百二十條第二項、第二百十條之準私文書，是被告盜用
    行動電話通信設備，本屬一行為觸犯電信法第五十六條第一項、刑法第二百十六
    條、第二百十條之規定，為想像競合犯，應從一重論以行使偽造私文書罪處斷（
    最高法院八十八年一月十九日刑庭總會會議決議可資參照）。而被告乙○○因其
    在八十七年六月十七日即經原審裁定送觀察勒戒，有上開刑案資料查註紀錄表可
    憑，亦為其供稱屬實，參諸卷證資料均顯示該行動電話被盜用之期間係八十七年
    七月、八月間，被告乙○○當時人在監所，自無盜用該行動電話之可能。另所謂
    共同正犯，須主觀上有為自己或為他人犯罪之意思者始足當之，最高法院二十四
    年七月刑事庭總會會議決議足資參照，被告乙○○於本案僅係被動經詢問可否使
    用上開王八機而回答可以，並無證據可顯示其有要被告甲○○共同犯罪，參諸當
    時被告乙○○人在監所，堪認其對該王八機並無使用之可能，自難以被告乙○○
    之答稱可以使用該行動電話，即認其與被告甲○○有共同犯罪之意思，而為共同
    正犯。公訴意旨對被告甲○○行使偽造私文書部分之犯行及對被告甲○○於八十
    七年七（原判決誤為八）月份盜用行動電話之次數未予敘述，惟此均與前開犯罪
    事實有裁判上一罪之關係，為起訴效力所及，本院自應一併予以審究。又公訴人
    認被告甲○○所犯係電信法第五十六條第一項之盜用他人電信設備罪，並認被告
    乙○○係為共同正犯，均有未洽，再者，被害人所申告被盜用行動電話之月份係
    八十七年七月及八月，所申告查詢之帳單即為七月份及八月份之帳單，並非指被
    盜用之月份為八月及九月，此觀附卷之申告聯單自明，亦為證人王嘉賢證稱無誤
    ，此部份公訴意旨應係誤載。另被告甲○○先後多次之犯行，時間緊接，觸犯犯
    罪構成要件相同之罪名，顯係基於概括犯意而為，應依連續犯規定論以一罪，並
    加重其刑。被告乙○○則前因犯肅清煙毒條例案件，經法院判處有期徒刑三年二
    月，於八十三年九月二十七日假釋出獄，八十五年三月三日假釋期滿執行完畢，
    有上開刑案資料查註紀錄表可參，其於五年內再犯本罪，為累犯，依法加重其刑
    。又其幫助他人犯罪，為從犯，依法減輕其刑，並先加後減。
三、原審予以論罪科刑固非無見，惟被告甲○○前去戒治所探視乙○○前，使用上開
    王八機應屬不知情，原審認使用之初即屬知情與卷內資料不符，又原判決認被告
    甲○○係連續行使偽造私文書，而被告乙○○係幫助其行使，卻漏未諭知幫助連
    續行使偽造私文書，亦有未洽，自不足為適用法律之依據。檢察官上訴指摘原判
    決未為被告乙○○幫助連續行使偽造私文書之諭知部分，為有理由，上訴指摘被
    告甲○○量刑過輕部分及被告甲○○上訴否認犯罪，均無可取，惟原判決就被告
    二人所犯偽造文書部分，既有可議，自應予以撤銷改判。爰審酌被告二人犯罪動
    機，被告甲○○盜用被害人之電話號碼對被害人所生之危害，並盜用之次數，及
    被告乙○○人在監所而答應他人使用該行動電話，幫助犯罪情節尚輕等一切情狀
    ，分別量處如主文第二、三項所示之刑。
乙、無罪部分：
一、公訴意旨另以：被告乙○○意圖為自己不法利益，約於八十七年五月二十日，以
    無線或其他電磁方式，盜接被害人蕭志明上開合法申請使用之行動電話號碼，並
    與被告甲○○基於犯意之聯絡，自八十七年八月間起至同年九月止，由被告甲○
    ○連續盜用該盜拷燒錄之行動電話，因而認被告乙○○涉有電信法第五十六條第
    一項之盜接他人電信設備罪云云。
二、按犯罪事實應依證據認定之，無證據不得推定其犯罪事實，刑事訴訟法第一百五
    十四條定有明文。又認定不利被告之事實，須依積極證據，茍積極證據不足為不
    利被告之認定，即應為有利被告之認定，更不必有何有利之證據，再者，被告否
    認犯罪事實所持之辯解，縱屬不能成立，仍應有積極證據才能斷罪，最高法院三
    十年上字第八一六號、同院三十年上字第一八三一號判例要旨可資參照。本件公
    訴人認被告乙○○涉有盜接行動電話罪嫌，無非以被告乙○○於偵查中對上開盜
    拷之行動電話機具何來所言前後不一，尤其在其所供交付該機具之陳山田所交付
    之地點，並對被告乙○○既認陳山田住於附近，何以不歸還電話，陳山田何以不
    取回，且被告乙○○理當知悉陳山田之住址，並被告乙○○無權同意被告甲○○
    使用該電話為其論據。然訊據被告乙○○堅詞否認有盜接之犯行，辯稱：該盜拷
    燒錄之行動電話係陳山田於八十七年五月底時放在伊家中，伊因懷疑該行動電話
    有問題，要陳山田取回，但陳山田未取回，伊於同年六月十六日即因施用毒品案
    件經令入勒戒處所觀察勒戒，之後便接續執行煙毒案件之有期徒刑，伊弟弟甲○
    ○於八十七年七月份曾去監所探視伊，問伊該電話可不可以打，伊說可以，至於
    伊於偵查中說法有出入係因伊忘記當時陳山田確實將行動電話放在哪等語。經查
    ：證人陳山田到庭先堅決否認伊有交付該王八機給被告，經原審請被告與證人陳
    山田對質後，並命被告乙○○退庭，證人陳山田即稱：該行動電話係伊檢到，是
    在被告乙○○家中喝酒後放置於該處，被告乙○○有叫伊拿回去，但因該行動電
    話係裡面沒有號碼不能打，所以伊就說不去拿了，伊有跟被告乙○○講說該行動
    電話係空手機等語，經原審再以陳山田之所言訊問被告乙○○後，被告乙○○供
    稱：該手機確實係陳山田跟伊說可以打，如果是空號伊早就將該手機丟掉了等語
    ，證人陳山田對此即證實該手機確實裡面已經有號碼了，伊事後有要去被告乙○
    ○家中拿回來，後來忘記，於八十七年七月間伊即因案入監等語，就上開庭訊之
    交叉詢問中可發現，該手機確實係證人陳山田放在被告乙○○家中未取回後不久
    ，證人陳山田即因案送監執行，且從證人陳山田一開始否認該行動電話為其交付
    ，並稱該手機內係空號等語來迴避自己之責任，顯見被告乙○○與證人陳山田並
    無串證上開情事之處，此從證人陳山田證稱伊與被告乙○○同處於台灣雲林監獄
    中並未有聯繫等語亦可得明證，再參諸被告乙○○於偵查中係在監獄執行，此時
    證人陳山田亦同在監獄執行之情，為證人陳山田所證無疑，是被告乙○○在偵查
    中未能交代清楚證人陳山田之所在，顯然其當時確實不知陳山田亦係在同監獄中
    ，是若要串證，二人早可在偵查中為之。公訴人指控被告乙○○不能正確指出來
    源，並知道來源又不主動歸還，及對被告所辯該行動電話交付之地點不一等節，
    尚不能以其辯詞之矛盾不成立，而為被告乙○○有罪之不利認定。從而被告乙○
    ○盜拷行動電話一事，即屬無從證明。此外，復查無其他積極證據足認被告乙○
    ○有盜接電信設備之犯行，自應為其無罪之諭知。
三、原審就被告乙○○被訴盜拷行動電話部份為無罪之諭知，核無不合，公訴人上訴
    意旨另以被告乙○○雖被訴數罪，惟原審既認係想像競合犯，則被認無罪部分，
    自不應再為無罪諭知僅於理由欄說明即可云云，惟查原判決係認被告乙○○涉犯
    幫助盜用電信設備罪與行使偽造私文書罪，為想像競合犯，並未認定被告涉嫌盜
    接電信罪部分與上開犯罪有何裁判上一罪之關係，且公訴人係以兩罪起訴，此部
    分自應為無罪之諭知，其餘上訴意旨，仍執前詞，指摘原判決不當云云，為無理
    由，應予駁回。
據上論斷，應依刑事訴訟法第三百六十八條、第三百六十九條第一項前段、第三百六
十四條、第二百九十九條第一項前段，電信法第五十六條第一項，刑法第十一條前段
、第二條第一項但書、第五十六條、第二百十六條、第二百十條、第三十條、第五十
五條、第四十七條，判決如主文。
本件經檢察官劉榮堂到庭執行職務。
中    華    民    國      八十九      年      六      月      一        日
                                  臺灣高等法院臺南分院刑事第二庭
                                      審判長法官  游    明    仁
                                            法官  林    永    茂
                                            法官  蘇    重    信
右正本證明與原本無異。
如不服本判決，應於判決送達後十日內向本院提出上訴狀，其未敘述理由者並應於提
出上訴狀後十日內向本院補提理由書（應附繕本)。
                                      法院書記官  李    珍    鳳
中    華    民    國      八十九      年      六      月      五        日
附錄法條：
刑法第二百十條：偽造、變造私文書，足以生損害於公眾或他人者，處五年以下有期
                徒刑。


司法院資訊處製作；財團法人民間司法改革基金會備份。
